臺灣新北地方法院民事判決
111年度訴字第1620號
原      告  高景隆
被      告  李春年
訴訟代理人  方志偉律師
上列當事人請求收取扣押款事件，於民國111年9月5日言詞辯論
終結，本院判決如下：
　　主　　　文
被告應給付原告新臺幣伍佰零肆萬柒仟伍佰壹拾參元，及自民國
一百一十一年六月十四日起至清償日止，按週年利率百分之五計
算之利息。
訴訟費用新臺幣伍萬零玖佰玖拾伍元由被告負擔。
本判決於原告以新臺幣壹佰陸拾捌萬參仟元為被告供擔保後，得
假執行。但被告如以新臺幣伍佰零肆萬柒仟伍佰壹拾參元為原告
預供擔保，得免為假執行。
　　事實及理由
一、原告主張：
  ㈠原告與訴外人即被告配偶吳回曾於民國88年12月21日簽立買
    賣切結書，內容為吳回應給付原告新臺幣（下同）410萬元
    ，並應將吳回於95年12月19日獲訴外人加楠塑膠工業有限公
    司（下稱加楠公司）配發之股權所得760萬元之半數即380萬
    元交付予原告（下合稱系爭債權）。詎吳回取得加楠公司於
    95年12月20日配發之股權所得760萬元後，竟於96年1月12日
    贈與被告760萬元（下稱系爭贈與），導致原告對吳回之系
    爭債權經聲請強制執行後，僅受償本金286萬341元，迄今仍
    有本金503萬9,659元未受償；原告遂依民法第244條第1項、
    第4項、第242條等規定，訴請法院在503萬9,659元範圍內撤
    銷系爭贈與，並命被告給付吳回503萬元9,659元。原告前開
    主張，業經臺灣高等法院110年度上更二字第10號判決撤銷
    系爭贈與，並命被告應給付吳回503萬元9,659元，再經最高
    法院110年度台上字第3126號裁定駁回被告及吳回之上訴而
    確定（下合稱系爭確定判決）。
　㈡嗣原告再聲請對吳回之財產為強制執行，經本院民事執行處
    於110年12月23日核發新北院賢110司執壽字第163642號執行
    命令，禁止吳回收取對被告在503萬9,659元及執行費7,854
    元範圍內之債權（下稱系爭扣押命令），並於111年3月8日
    核發新北院賢110司執壽字第163642號執行命令，准許原告
    向被告收取上開503萬9,659元加計執行費7,854元之扣押款
    （下稱系爭收取命令）。
　㈢詎被告竟對系爭收取命令具狀聲明異議，然兩造係系爭確定
    判決之當事人，為既判力所及，吳回對被告確有上開503萬9
    ,659元之債權，被告之聲明異議應為不實，爰依強制執行法
    第120條第2項，提起本件訴訟，請求被告應如數給付。
　㈣聲明：如主文第1項所示，並願供擔保請准宣告假執行。
二、被告則以：系爭確定判決意旨無非係認定吳回於96年1月12
    日交付被告760萬元（下稱系爭款項）屬贈與之無償行為，
    且害及原告之系爭債權，故判決於503萬9,659元之範圍內，
    撤銷系爭贈與之債權行為，並命被告應如數返還吳回。然被
    告始終爭執系爭款項並非贈與而否認對吳回有何債務，且原
    告曾對被告提出之刑事背信告訴，業經臺灣新北地方檢察署
    檢察官以111年度偵字第5754號為不起訴處分，足認被告受
    領系爭款項並非背信，亦未詐害原告債權。再者，有諸多事
    證可證原告早已知悉系爭款項之存在，故原告訴請撤銷詐害
    債權已罹於除斥期間；尤其系爭確定判決亦否准原告代位吳
    回受領503萬9,659元，足徵原告提起本件訴訟顯屬無據。又
    本件執行標的非執行債務人所有，且系爭確定判決之執行力
    不及於被告，被告已提起再審等語置辯，並聲明：原告之訴
    駁回；如受不利判決，願供擔保請准免為假執行。
三、經查，原告前依民法第244條第1項、第4項等規定，對吳回
    、被告提起返還不當得利等訴訟，經臺灣高等法院以110年
    度上更二字第10號判決撤銷系爭贈與並命被告應給付吳回50
    3萬元9,659元，再經最高法院以110年度台上字第3126號裁
    定駁回吳回、被告之上訴而確定（即系爭確定判決）；嗣原
    告續對吳回聲請強制執行，經本院民事執行處於110年12月2
    3日核發系爭扣押命令，禁止吳回收取對被告在503萬9,659
    元及執行費7,854元範圍內之債權，並於111年3月8日核發系
    爭收取命令，准許原告向被告收取503萬9,659元加計執行費
    7,854元之扣押款等情，業據原告提出系爭確定判決書、系
    爭扣押命令及系爭收取命令為憑，並經本院調取本院110年
    度司執字第163642號卷宗核閱屬實，復為被告所不爭執，應
    堪認定。
四、另原告主張吳回對被告有503萬元9,659元之債權，其依系爭
    扣押命令及系爭收取命令得向被告收取503萬9,659元扣押款
    乙情，則為被告以前揭情詞置辯。經查：
　㈠按除別有規定外，確定之終局判決就經裁判之訴訟標的，有
    既判力，民事訴訟法第400條第1項定有明文。次按89年2月9
    日修正之民事訴訟法第244條第1項第2款，將原規定之「訴
    訟標的」修正為「訴訟標的及其原因事實」，乃因訴訟標的
    之涵義，必須與原因事實相結合，以使訴狀所表明請求法院
    審判之範圍更加明確。則於判斷既判力之客觀範圍時，自應
    依原告起訴主張之原因事實所特定之訴訟標的法律關係為據
    ，凡屬確定判決同一原因事實所涵攝之法律關係，均應受其
    既判力之拘束，且不得以該確定判決言詞辯論終結前，所提
    出或得提出而未提出之其他攻擊防禦方法，為與該確定判決
    意旨相反之主張，此乃法院應以「既判事項為基礎處理新訴
    」及「禁止矛盾」之既判力積極作用，以杜當事人就法院據
    以為判斷訴訟標的之權利或法律關係存否之基礎資料，再次
    要求法院另行確定或重新評價，俾免該既判力因而失其意義
    ，亦即既判力之「遮斷效」（最高法院100年度台上字第229
    號判決意旨參照）。
　㈡兩造均為系爭確定判決之當事人，而吳回對被告有503萬9,65
    9元債權乙節業經系爭確定判決認定在案（即臺灣高等法院1
    10年度上更二字第10號判決主文第3項，見本院卷第19頁）
    ，揆諸前揭說明，兩造自應受系爭確定判決既判力之拘束，
    不得再就系爭確定判決之訴訟標的法律關係即吳回對被告有
    503萬9,659元債權（民法第244條第4項）乙節，為與系爭確
    定判決相反之主張，是以被告所為抗辯包括系爭款項並非贈
    與、原告之民法第244條第1項撤銷訴權已逾除斥期間、吳回
    對被告並無503萬9,659元債權等節，均無足憑採。被告雖辯
    稱已對系爭確定判決提起再審等語，然其再審之訴業經臺灣
    高等法院以111年度再字第1號裁定駁回，再經最高法院以11
    1年度台抗字第272號裁定駁回其抗告，是系爭確定判決之確
    定判決效力仍存在，被告自無從執此不受系爭確定判決之拘
    束。
　㈢至被告辯稱本件執行標的非執行債務人所有乙節，未據被告
    舉證以實其說；另辯稱系爭確定判決之執行力不及於被告乙
    節，則與強制執行法第4條之2規定未合，是其前開辯詞亦難
    憑採。
五、綜上所述，吳回既對被告有503萬元9,659元之債權，則原告
    依系爭扣押命令及系爭收取命令，請求被告應給付原告504
    萬7,513元，及自起訴狀繕本送達翌日即111年6月14日（見
    本院卷第51頁）起至清償日止，按週年利率5％計算之利息，
    為有理由，應予准許。
六、本件事證已臻明確，兩造其餘攻擊防禦方法及所提證據，核
    與判決結果無不生影響，爰不逐一論述，併此敘明。
七、兩造均陳明願供擔保，聲請宣告及免為假執行，經核與規定
    相符，爰分別酌定相當之擔保金額，予以准許。
八、訴訟費用負擔之依據：民事訴訟法第78條。
中　　華　　民　　國　　111 　年　　9 　　月　　29　　日
                  民事第二庭    法　官　楊雅萍
以上正本係照原本作成。
如對本判決上訴，須於判決送達後20日內向本院提出上訴狀。如
委任律師提起上訴者，應一併繳納上訴審裁判費。
中　　華　　民　　國　　111 　年　　9 　　月　　29　　日
                                書記官　蘇  泠